臺灣高等法院高雄分院刑事判決　　　　　九十二年度上易字第一五四號
　　上訴人　台灣高雄地方法院檢察署檢察官
　　被　告　丙○○○
　　選任辯護人　李慶榮律師
　　　　　　　　孫守濂律師
右上訴人因被告違反勞動基準法案件，不服臺灣高雄地方法院九十一年度易字第三六
三四號中華民國九十一年十二月三十一日第一審判決（起訴案號：臺灣高雄地方法院
檢察署九十一年度偵字第一四一三二號），提起上訴，本院判決如左：
      主      文
上訴駁回。
      理      由
一、本案經本院審理結果，認第一審以不能證明被告犯罪而為無罪之判決，核無不當
    ，應予維持，並引用第一審判決書記載之理由（如附件）。
二、檢察官不服原審判決，提起上訴，其上訴理由略以，原審既認勞動基準法第十四
    條規定，於雇主無故辭退勞工時，勞工得選擇繼續工作或終止契約，惟該條第四
    項之規定，依本條終止契約時，亦準用第十七條應發給勞工資遣費，而本件告訴
    人乙○○、丁○○均選擇終止契約，顯見被告仍應發給資遣費，則原判決又認被
    告並無給付資遣費之義務，即尚有商榷之餘地，自難認原判決妥適，請撤銷原判
    決，另為妥適之判決云云，惟查本件檢察官起訴之事實係被告因告訴人拒絕簽立
    承攬契約乃將告訴人二人予以解僱且拒不依勞動基準法第十七條規定發給資遣費
    ，而上訴意旨所指係雇主無故終止勞動契約，勞工有選擇繼續工作或終止契約之
    權，今告訴人二人遭被告無故解僱，乃選擇終止契約，依勞動基準法第十四條第
    四項規定，準用第十七條規定應發給勞工資遣費，被告拒不發給，亦應依勞動基
    準法第七十八條論科，然查此部分之事實，與起訴部分之事實並不相同，既未經
    起訴，法院即無從審究，應由檢察官另行偵辦，是檢察官之上訴為無理由，應予
    駁回。至原審判決理由四部分係屬贅述，但於判決不生影響。再選任辯護人所指
    被告與告訴人所簽訂之合作契約書，性質上係屬次承攬契約，且縱係僱傭契約，
    因係一年僱用期之定期勞動契約，期滿離職，勞工不得向雇主請求資遣費（勞動
    基準法第十八條）等情，惟依據雙方訂立之合作契約書第二條所載「合作期間，
    甲方（雇主）負責攬貨及運送所需之一切成本並提供運輸工具，乙方（告訴人）
    負責以甲方所提供之運輸工具為貨物之運送」觀之，告訴人僅負為司機之工作，
    自係雇用關係而非次承攬，再該合作契約書係每年簽訂一次，因屬定期勞動契約
    ，然於九十年九月三十日契約期滿後，未再簽訂契約，而告訴人二人仍繼續在被
    告三立交通有限公司擔任司機，此時已變為不定期僱用，自無勞動基準法第十八
    條之適用問題，然本件既已為被告無罪之判決，自不必再加審酌，併予明。
據上論斷，應依刑事訴訟法第三百六十八條，判決如主文。
本案經檢察官王登榮到庭執行職務。
中    華    民    國     九十二     年       二       月     二十六     日
                              臺灣高等法院高雄分院刑事第九庭
                                  審判長法官  張明松
                                        法官  任森銓
                                        法官  張盛喜
右正本證明與原本無異。
不得上訴。
                                      書記官  許信宗
中    華    民    國     九十二     年       三       月      三        日
                                                                        Ｆ
附件：
臺灣高雄地方法院刑事判決             九十一年度易字第三六三四號
    公  訴  人  臺灣高雄地方法院檢察署檢察官
    被      告  丙○○○  女  六十一歲（民國○○年○月○○○日生）
                          身分證統一編號：Ｑ二二八七一二七號
                          住高雄市○○區○○街四十號
    選任辯護人  李慶榮律師
                孫守濂律師
右列被告因違反勞動基準法案件，經檢察官提起公訴（九十一年度偵字第一四一三三
號），本院判決如左：
    主  文
丙○○○無罪。
    理  由
一、公訴意旨略以：丙○○○係設於高雄市○○區○○街四十號三立交通有限公司（
    下稱三立公司）之負責人，於民國八十七年三月三日、八十七年五月一日起，分
    別僱用丁○○、乙○○擔任聯結車司機，為雇主與勞工之關係。詎丙○○○為規
    避勞動基準法之適用，竟於八十八年九月一日要求公司所僱用之司機，與該公司
    簽訂合作契約，復於九十年底要求司機簽立承攬契約，否則不予僱用，因丁○○
    、乙○○拒絕簽立承攬契約，雇主丙○○○即於九十一年一月七日未經預告，終
    止與丁○○、乙○○二人解僱，且拒不依勞動基準法第十七條規定發給丁○○、
    乙○○資遣費。因認被告丙○○○涉有勞動基準法第七十八條、第十七條之罪。
二、按勞動基準法第七十八條、第十七條之罪成立之構成要件行為，以雇主依同法第
    十一條或第十三條但書規定終止勞動契約，而未依同法第十七條規定發給勞工資
    遣費，始足當之。又雇主得依同法第十一條或第十三條但書規定終止勞動契約，
    其事由限於下列情形：一、歇業或轉讓時。二、虧損或業務緊縮時。三、不可抗
    力暫停工作在一個月以上時。四、業務性質變更，有減少勞工之必要，又無適當
    工作可供安置時。五、勞工對於所擔任之工作確不能勝任時。六、雇主因甲災、
    事變或其他不可抗力致事業不能繼續，經報主管機關核定者。勞動基準法第十一
    條及第十三條但書亦定有明文。
三、經查，本件依公訴人起訴事實所示，被告解雇丁○○、乙○○二人之原因，係因
    丁○○、乙○○拒絕與被告簽訂承攬契約，此一事由不在前述勞動基準法第十一
    條及第十三條但書規定之合法終止勞動契約事由內，是本件被告終止與丁○○、
    乙○○二人間之勞動契約並不合法，其與丁○○、乙○○二人間之勞動契約仍為
    有效，依前開法律規定即本院說明，被告既未合法依勞動基準法第十一條及第十
    三條但書終止勞動契約，自無依勞動基準法第十七條規定給付資遣費之義務，無
    構成勞動基準法第七十八條、第十七條之罪之可能，縱公訴人所指之事實為真實
    ，被告行為亦不構成前開犯罪。
四、又按行為之處罰，以行為時之法律有明文規定者為限。刑法第一條亦定有明文。
    雇主依法得終止勞動契約，於終止後拒不給付資遣費之情形，較諸其無故辭退勞
    工後拒不給付資遣費之情節為輕，勞動基準法僅就前者於第七十八條設刑事處罰
    明文，立法上固有失輕重，惟勞動基準法第十四條慮及於雇主無故辭退勞工之情
    形，雇主之片面終止契約不生任何法律上效力，並將勞動契約之終止權歸屬勞工
    ，使其得選擇繼續工作或終止契約，對勞工之保障甚為周全，上開失衡或因立法
    疏漏所致，於前揭法律規定揭示之罪刑法定原則下，勞動基準法就該種情形既未
    設刑事處罰之明文，自難課以刑事責任，附此敘明。
據上論斷，依刑事訴訟法第三百零一條第一項，判決如主文。
本案經檢察官郭昭吟到庭執行職務。
中      華      民      國    九十一    年     十二     月    三十一    日
                                  臺灣高雄地方法院刑事第二庭
                                      法  官  陳業鑫
右正本證明與原本無異。
如不服本判決，應於判決送達後十日內，向本院提出上訴狀。
                                      書記官  陳素徵
中      華      民      國    九十一    年     十二     月    三十一    日
